【裁判字號】    97,訴,256
【裁判日期】    971118
【裁判案由】    搶奪
【裁判全文】
臺灣花蓮地方法院刑事判決               97年度訴字第256號
公  訴  人  臺灣花蓮地方法院檢察署檢察官
被      告  乙○○
上列被告因搶奪案件，經檢察官提起公訴（97年度偵字第2574號
），本院判決如下：
    主  文
乙○○搶奪，處有期徒刑捌月。
    事  實
一、乙○○意圖為自己不法之所有，於民國97年3月11日晚上8時
    許（起訴書誤載為晚上10時許），在花蓮縣秀林鄉秀林村民
    有56號甲○○之住處，趁停放在該處屋內，車牌號碼PQD-64
    8 號之重型機車鑰匙仍插在機車上，而甲○○因身體肢障不
    及抗拒之際，搶奪甲○○所持有之上開重型機車，得手後，
    供己騎乘，於同日晚上11時13分許，因酒後騎乘該機車為警
    在同鄉太魯閣大橋中段北上車道攔停，並查扣該贓車。嗣甲○○報警始循線查獲上情。
二、案經甲○○訴由花蓮縣警察局新城分局報請臺灣花蓮地方法
    院檢察署檢察官偵查起訴。
    理  由
一、按被告以外之人於審判外之言詞或書面陳述，除法律有規定
    者外，不得作為證據。又被告以外之人於偵查中向檢察官所
    為之陳述，除顯有不可信之情況者外，得為證據；被告以外
    之人於審判外之陳述，經當事人於審判程序同意作為證據，
    法院審酌該言詞陳述或書面陳述作成時之情況，認為適當者
    ，亦得為證據。當事人、代理人或辯護人於法院調查證據時
    ，知有第159條第1項不得為證據之情形，而未於言詞辯論終
    結前聲明異議者，視為有前項之同意，刑事訴訟法第159 條
    第1項、第159條之1第2項及第159條之5分別定有明文。查證
    人即告訴人甲○○於警詢時之陳述，雖不合刑事訴訟法第15
    9條第1項得為證據之要件，惟公訴人、被告2 人對於上開審
    判外之言詞陳述，均業於本院準備程序中表示無意見，且迄
    於本案言詞辯論終結前亦未聲明異議，而本院審酌其言詞陳
    述作成之情況，核無違法取證及證明力明顯過低之瑕疵，亦
    認為以之作為證據為適當，又證人甲○○於偵查中之陳述，
    亦無顯不可信之情形，故依上開規定，證人甲○○於警詢及
    偵查中之陳述，均具有證據能力。
二、訊據被告乙○○固不否認於上開時間、地點，趁甲○○身體
    肢障不及抗拒之際，取走甲○○所持有之上開機車，然矢口
    否認有何搶奪之犯行，辯稱：當天係甲○○與其同居人丙○○發生爭執，而丙○○恐甲○○生氣下，毀損其2 人共同購
    買尚在分期付款之上開機車，因此將該機車之鑰匙交付予伊
    ，要求伊將上開機車牽去藏起來云云。
三、經查：
（一）被告於上開時間、地點趁甲○○因身體肢障不及抗拒之際
      ，搶奪甲○○所持有之上開重型機車，得手後，供己騎乘
      ，於同日晚上11時13分許，因酒後騎乘該機車為警在同鄉
      太魯閣大橋中段北上車道攔停，並查扣該贓車等情，為被
      告坦承在卷，並與告訴人甲○○於警詢、偵查中指述之情
      節相符，此外並有交通違規移置保管車輛存根、甲○○殘
      障手冊各1份及現場照片6張附卷足參，堪信為真實。
（二）被告雖辯稱：係告訴人甲○○之同居人要求伊將上開重型
      機車藏起來等語，然上開機車係甲○○所有，其並不認識
      丙○○，亦只有1 付鑰匙，並沒有將鑰匙交付與丙○○或
      其他人，當日晚上8 時許，被告去其住處，趁鑰匙在機車
      上，就將機車騎走，其以口頭阻止被告等情，業據證人甲○○於偵查中結證在卷；又被告雖請求本院傳訊丙○○到
      庭作證，卻始終未能呈報丙○○之年籍、住所等資料，被
      告復要求本院將丙○○之傳票寄送與被告轉交，然被告亦
      於本院審理時陳明丙○○不願到庭作證，本院亦無丙○○
      之年籍、資料，而無法拘提到案；況衡情如係丙○○要求
      其將上開重型機車取出，焉有取出後不將上開機車交與丙○○，反而據為己用之理，復自始至終無法提出丙○○住
      址以證其說。是被告辯稱丙○○要求伊將上開機車藏起來
      等語，顯係臨訟杜撰之詞不足採信。
（三）按會穀雖為被告等共有之物，但共有物未經共有人之同意
      ，本不得擅自處分，其搶取行為，既於他共有人所有權顯
      有侵害，仍應負刑法上搶奪之罪責；搶奪罪所謂他人之動
      產，係指該動產在他人監督之下者而言，故不限於純粹他
      人所有之物，即非他人所有，或係自己與他人共有，而在
      他人監督之下者，亦得為搶奪罪之客體，最高法院19年度
      上字第1333號及25年度上字第6097號判例意旨可資參酌。
      本件被告明知上開重型機車為甲○○所持有監督中，非經
      甲○○之同意，不得侵害其持有狀態，縱丙○○與甲○○
      共同購買上開重型機車，在未得甲○○之同意下，丙○○
      亦不得以非法之手段侵害甲○○之持有，即便丙○○與甲○○共有上開機車，而要求被告取出等情為真，然被告既
      在未得甲○○之同意下，以不法之手段侵害甲○○之持有
      狀態，亦不得以上開事由解免被告搶奪之罪責。
（四）又被告另聲請再傳訊甲○○到庭作證云云，然本院已合法
      傳喚、拘提證人甲○○，均未到案，且本件事證既已明確
      ，經核並無必要，附此敘明。
四、核被告所為，係犯刑法第325條第1項之搶奪罪。爰審酌被告
    前有竊盜、強盜及違反臺灣地區與大陸地區人民關係條例等
    前科紀錄，此有臺灣高等法院被告前案紀錄表1 份在卷可參
    ，素行不佳，竟乘被害人甲○○肢體障礙，不及抗拒，而搶
    奪被害人所有之機車，搶奪機車之價值，對於被害人所造成
    之損害及犯後否認犯行，未具悔意等一切情狀，量處如主文
    所示之刑。
據上論斷，應依刑事訴訟法第299條第1項前段，刑法第325條第1
項，判決如主文。
本案經檢察官張立中到庭執行職務。
中    華    民    國    97    年    11    月    18    日
                  刑事第三庭  審判長  法  官  李世華
                                      法  官  許乃文
                                      法  官  湯國杰
以上正本證明與原本無異。
如不服本判決應於收受判決後10日內向本院提出上訴書狀，並應
應敘述具體理由。其未敘述上訴理由者，應於上訴期間屆滿後20
日內向本院補提理由書 (均須按他造當事人之人數附繕本)「切
勿逕送上級法院」。告訴人或被害人如對於本判決不服者，應具
備理由請求檢察官上訴，其上訴期間之計算係以檢察官收受判決
正本之日期為準。
中    華    民    國    97    年    11    月    18    日
                                      書記官
附錄本判決論罪之法律條文：
中華民國刑法第325條：
意圖為自己或第三人不法之所有，而搶奪他人之動產者，處6月
以上5年以下有期徒刑。
因而致人於死者，處無期徒刑或7年以上有期徒刑，致重傷者，
處3年以上10年以下有期徒刑。
第 1 項之未遂犯罰之。


司法院資訊處製作；財團法人民間司法改革基金會備份。
